臺灣高等法院刑事判決　　　　　　　　 94年度上易字第755號
上　訴　人　臺灣臺北地方法院檢察署檢察官
被　　　告　丙○○
上列上訴人因被告竊盜案件，不服臺灣臺北地方法院93年度易字
第1083號，中華民國94年4月14日第一審判決（起訴案號：臺灣
臺北地方法院檢察署93年度偵字第12727號），提起上訴，本院
判決如下：
    主  文
原判決撤銷。
丙○○竊盜，累犯，處拘役拾日，如易科罰金，以佰元折算
壹日。
    事 實
一、丙○○曾因違反毒品危害防制條例案件，經判處有期徒刑六
    月確定，於民國九十二年十月二十五日甫執行完畢出監，竟
    猶不知悛悔，於93年5月3日16時，在臺北市○○區○○路四
    段204號前，見乙○○所有之車牌號碼BFS-690號重機車鑰匙
    未拔除，竟意圖為自己不法之所有，趁四下無人之際，竊得
    上開機車騎乘離去，嗣經二小時三十分之後，即同日18時30
    分，尚未被有偵查犯罪職權之人發覺前將車騎至臺北市政府
    警察局文山第一分局木新派出所連同鑰匙一串交給值班警員
    處理，並自首而接受裁判。
二、案經臺北市政府警察局文山第一分局報請臺灣臺北地方法院
    檢察署檢察官偵查起訴。
    理  由
一、訊據被告固不否認曾於上開時日騎乘該機車，然堅決否認有
    何違反竊盜之犯行，辯稱：當日下午他才從臺北市立療養院
    出院，當時他沒有意思要偷，且意識不是很清楚，看見該機
    車上插有鑰匙，他自己也不清楚為何騎該機車，他是直接從
    臺北市○○區○○路四段204號前，騎該機車至臺北市政府
    警察局文山第一分局木新派出所問有無人要認領，如果他有
    竊盜之意，何必騎至派出所云云。
二、經查：
  (一)被告於上開時地騎乘乙○○所有之該機車，業據被告坦承在
    卷，並經被害人乙○○指訴無訛，復有卷附之照片4張、車
    輛認可資料及贓物認領保管收據足憑，應認其自白與事實相
    符。
  (二)該機車原停放在臺北市○○區○○路4段204號前，上面並插
    有機車鑰匙，被害人乙○○係於同年月3日16時發現該機車
    遺失，被告所持有之鑰匙係屬於被害人所有，被告於警訊、
    偵查中已自承：「我就是想偷該車」、「我看見那台車鑰匙
    插在車上，我就是想偷」等語，參以被告係於同年月3日18
    時30分將該機車停放在臺北市政府警察局文山第一分局木新
    派出所所前之警車停車格後，進入該派出所將鑰匙置放在值
    班桌台上，並表示：「置於所前之重機車為贓車」，隨即步
    出派出所等情，復有當時該所值班員警甲○○所製報告書1
    紙附卷（見偵卷第2頁），顯見被告主觀上認知並意欲竊取
    該車，洵可認定。
  (三)被告雖稱：伊是直接從臺北市○○區○○路四段204號前，
    騎該機車至臺北市政府警察局文山第一分局木新派出所，伊
    沒有意思要偷云云，惟被害人乙○○機車原停放在臺北市○
    ○區○○路4段204號前，上面並插有機車鑰匙，係於同年月
    3日16時發現該機車遺失，業據乙○○供明在卷，並有車輛
    認可資料可憑，證人甲○○於本院審理中證稱：車主失竊時
    間是在93年5月3日16時，在17時報案，伊的報告載被告丙○
    ○從外面騎機車過來時間是在18時30分，中間有有2時30分
    鐘，但失竊地點在臺北市○○區○○路四段204號前到台北
    市政府警察局文山第一分局木新派出騎機車約只有十分鐘的
    路程。」（見本院94年5月27日審判程序筆錄），又稱：伊
    於93年5月3日下午15時至17時在台北市政府警察局文山第一
    分局木新派出所值班，在93年5月3日下午18時30分被告丙○
    ○從外面騎機車過來，說是他撿到的機車，被告丙○○還將
    整串的鑰匙放在值班台，人就馬上走了（見本院94年5月27
    日審判程序筆錄），而被告於本院審理中供稱：機車原停放
    在臺北市○○區○○路4段204號前騎用該車時的（見本院94
    年5月27日審判程序筆錄），足見從重車主失竊時間93年5月
    3日16時起算，至同日下午18時30分被告騎該機車至臺北市
    政府警察局文山第一分局木新派出所時止，相隔長達2時30
    分鐘，但失竊地點在臺北市○○區○○路四段204號前到台
    北市政府警察局文山第一分局木新派出騎機車約只有十分鐘
    的路程，被告辯稱：伊是直接從臺北市○○區○○路四段20
    4號前，騎該機車至臺北市政府警察局文山第一分局木新派
    出所，沒有意思要偷云云，應非實在。
  (四)被告雖於本院審理中辯稱：他沒有意思要偷，且當時神智不
    清云云（見本院94年5月27日審判程序筆錄），查被告曾於8
    8、89年間因「安非他命精神疾病」3度在臺北市立聯合醫院
    松德院區（原臺北市立療養院）住院治療，於93年5月1日1
    時40分許復因「超商干擾、語無倫次，警方前去處理時，搶
    奪槍枝」，再度至該院急診治療，當時尿液呈現安非他命陽
    性反應，後因無明顯精神病症狀，於同年月3日14時始行離
    院等情，此有該院94年1月31日北市醫松字第09431274400號
    函在卷可稽（見原審卷第47頁）；而經原審將被告送往臺北
    市立聯合醫院作精神狀態之鑑定，該院亦認定：「綜合以上
    所述之過去生活史、疾病史、身體檢查、精神狀態檢查與心
    理衡鑑結果，本院認為黃員係一『安非他命依賴』者，自16
    、7歲時即開始使用安非他命，日久成習，至今不曾戒除，
    其間且曾罹患『安非他命精神病』。... 黃員竊取他人機車
    復將該機車騎至警局且入內通知員警之行為... 最可能係在
    使用安非他命後，處於『安非他命中毒狀態』下之興奮、衝
    動、紊亂行為。果真如此，其行為時對於外界事務之知覺理
    會及判斷作用，以及自由決定意思之能力，自已較普通人之
    平均程度顯然減退，精神狀態已達精神耗弱之程度」（見該
    院同上函文，見原審卷第49頁）。可認被告竊取該車時精神
    狀態處於精神耗弱之狀態，惟未達心神喪失之程度，自難免
    責。
  (五)綜上所述，被告前開所辯均無可採，本件事證明確，應予依
    法論科。
三、核被告所為，係犯刑法第三百二十條第一項之竊盜罪。查被
    告曾因違反毒品危害防制條例案件，經判處有期徒刑六月確
    定，於民國九十二年十月二十五日甫執行完畢出監，有本院
    被告前案紀錄表可據，其於五年以內再犯有期徒刑以上之本
    罪，為累犯，應依刑法第47條規定加重其刑。又被告竊取該
    車時精神狀態處於精神耗弱之狀態，業如前述，應依刑法第
    19條第2項規定減輕其刑。並先加後減之。
四、原審不察，認本件尚乏明確之積極證據足證被告主觀上有竊
    取系爭機車之犯意，而為被告無罪之諭知，顯有違誤，檢察
    官執前開理由聲明上訴為有理由，自應由本院將原判決予以
    撤銷改判。爰審酌被告前科、犯罪動機、目的、犯罪後態度
    、已將機車交由警員處理並發還被害人等一切情狀，量處如
    主文第二項所示之刑，並諭知易科罰金之折算標準。
據上論斷，應依刑事訴訟法第369條第1項前段、第364條、第299
條第1項前段，刑法第320條第1項、第19條第2項、第42條第1項
前段、第47條，罰金罰鍰提高標準條例第1條前段、第2條，判決
如主文。
本案經檢察官鄭龍照到庭執行職
中　　華　　民　　國　　94　　年　　5 　　月　　31　　日
　　　　　　　　　刑事第二十一庭審判長法　官  溫耀源
　　　　　　　　　　　　　　　　　　  法　官  江振義
　　　　　　　　　　　　　　　　　　  法　官  邱同印
以上正本證明與原本無異。
不得上訴。
          　　　　　　　　　　　　　　書記官  莊昭樹
中　　華　　民　　國　　94　　年　　5 　　月　　31　　日
附錄：本案論罪科刑法條全文
中華民國刑法第三百二十條
(普通竊盜罪、竊佔罪)
意圖為自己或第三人不法之所有，而竊取他人之動產者，為竊盜
罪，處五年以下有期徒刑、拘役或五百元以下罰金。
意圖為自己或第三人不法之利益，而竊佔他人之不動產者，依前
項之規定處斷。
前二項之未遂犯罰之。
